臺灣士林地方法院民事判決　　　　　　　95年度勞訴字第15號
原　　　告　乙○○
被　　　告　中國軸承展業股份有限公司
法定代理人　丁○○
訴訟代理人　張仁興律師
複　代理人　林建平律師
上列當事人間請求損害賠償事件，本院於民國96年4 月25日言詞
辯論終結，判決如下：
    主      文
被告應給付原告新台幣伍拾捌萬捌仟元，及自民國九十五年一月
六日起至清償日止，按年息百分之五計算之利息。
訴訟費用新台幣玖仟壹佰零肆元由被告負擔。
    事實及理由
一、原告起訴主張：其自民國62年7 月10日起受僱於被告公司，
    然被告並未依勞工保險條例之規定，於原告到職時為原告投
    保勞工保險，而遲至71年4 月10日始以被告公司之關係企業
    軸承貿易有限公司（下稱軸承貿易公司）為投保單位為原告
    加保勞工保險。嗣原告於92年12月31日由同為被告公司關係
    企業之維富貿易股份有限公司（下稱維富公司）退休後，向
    勞保局申請勞工保險老年給付，經勞保局審核原告之勞保年
    資共計為23年，得領取31個月老年給付共新台幣（下同）
    1,302,000 元，惟倘若加計原告自62年7 月10日至71年4 月
    9 日間任職於被告公司之年資，原告之勞保年資可達31年以
    上，依法得領取45個月之老年給付，是被告未依規定即時為
    原告投保勞保，造成原告受有少領14個月勞保老年給付共計
    588,000 元之損害，自應負損害賠償之責。為此，爰依民法
    第184 條、勞工保險條例第72條第1 項之規定，請求被告賠
    償原告所受之損害。並聲明：被告應給付原告588,000 元，
    及自起訴狀繕本送達翌日起至清償日止按年息5%計算之利息
    。
二、被告則以：(一)原告雖提出被告公司之62年度免扣繳稅款所得
    資料申報單為證，然被告否認該文書之真正，且縱認屬實，
    亦無法證明原告於63年1 月至71年4 月間亦受僱於被告公司
    ，況原告於71年4 月10日係由訴外人軸承貿易公司為其加保
    勞保，自難認原告於62年7 月10日至71年4 月9 日間係受僱
    於被告公司。(二)依57年7 月23日修訂施行之勞工保險條例第
    8 條規定，勞工需受僱於僱用10人以上之公司行號，該公司
    行號始應為勞工投保勞保，而被告公司於62年間僱用之員工
    並未達10人，自非強制投保之適用範圍，故原告主張被告未
    依規定為原告投保勞工保險云云，應不足採，被告自無需負
    賠償之責等語，資為抗辯。並聲明：原告之訴駁回。
三、兩造不爭執之事實：
  (一)原告於92年12月31日自訴外人維富公司退休，其退休前3 年
    之平均月投保薪資為42,000元。
  (二)原告向勞工保險局申請老年給付，經勞工保險局於93年3 月
    4 日核付老年給付共1,302,000 元。
四、本件經依民事訴訟法第271 條之1 準用同法第270 條之1 第
    1 項第3 款規定，整理並協議簡化爭點後，兩造同意協議簡
    化後之爭點為：(一)原告於62年7 月10日至71年4 月9 日間，
    是否受僱於被告公司？(二)被告公司於上開期間僱用之員工是
    否達10人以上，而符合當時強制投保之規定？（本院卷2 第
    13 頁） 茲就上開爭點，析述本院得心證之理由如下：
  (一)原告就其主張自62年7 月10日至71年4 月9 日間，受僱於被
    告公司乙節，業據其提出被告公司所製發之62年度免扣繳稅
    款所得資料申報單1 件為證（本院卷2 第16頁），被告雖否
    認該文書之真正，惟經本院傳訊證人即被告公司前任會計丙
    ○○調查之結果，上開申報單確為被告公司所製作，且為該
    名證人承辦經手，此業據證人丙○○證述明確（本院卷2 第
    39頁），則上揭申報單之真正自堪予認定；且證人丙○○、
    甲○○亦一致證稱原告係自62年8 月起受僱於被告公司（本
    院卷1 第32頁、卷2 第39頁），證人丙○○並證述原告係一
    直在被告台中分公司任職等語（本院卷2 第40頁），更足見
    原告自62年8 月起至71年4 月9 日間，確係受僱於被告公司
    ，應無疑義。至被告雖辯稱被告公司尚有多家關係企業，原
    告於前述期間未必受僱於被告公司，且原告於71年4 月10日
    係由訴外人軸承貿易公司為其投保勞保，顯見原告應非受僱
    於被告公司云云，然查，被告所稱之多家關係企業，如軸承
    貿易公司、維富公司、華貿軸承股份有限公司（下稱華貿軸
    承公司）、合台軸承股份有限公司（下稱合台軸承公司）等
    公司，其登記成立時間分別為65年5 月28日、72年8 月25日
    、72年9 月19日、67年2 月2 日，此業據本院調取上開公司
    之登記資料查閱無訛（本院卷2 第56-59 頁），是原告於62
    年8 月間顯無可能任職於前述公司，其理至明，且被告復未
    能證明原告於62年8 月至71年4 月9 日間，有何轉任其他關
    係企業之情事，其空言否認於前開期間僱用原告之事實，自
    無足採。從而，原告主張其於62年8 月1 日至71年4 月9 日
    間係受僱於被告公司乙節，應屬可採；至62年7 月10日至同
    年月31日之部分，因依原告提出之另紙免扣繳稅款所得資料
    申報單所載（本院卷2 第15頁），原告該月份之薪資係由台
    灣培令行有限公司給付，自難認其於該段期間係受僱於被告
    公司，故原告該部分之主張，尚無從採信，併予說明。
  (二)再查，證人即被告公司前任員工甲○○到庭結證稱：「是否
    曾任職中國軸承展業股份有限公司？）是，在62年3 月間…
    當時我是擔任業務員，是賣軸承…。」、「（當時公司是分
    何部門，有何員工？）台中分公司有1 個會計、2 個業務員
    。總公司在台北，另外高雄也有分公司。」、「（是否有與
    總公司聯絡過？）有，總公司業務員可能有7 到10個。高雄
    分公司我沒有去過，但他們有來出差過，約有3 、4 個業務
    員。」、「台北的情形是有幾個女會計及幾個業務員，但我
    對他們不熟悉…大概是6 、7 個，還有倉管人員，我出差報
    帳是針對會計小姐，所以其他人我不瞭解。高雄的業務員曾
    到我們台中，來過1 個，是高雄的負責人。」（本院卷1 第
    32 頁 、第57頁），另證人丙○○亦結證稱：「（台北、台
    中各幾個員工？）台中約有3 個員工，台北約有6 、7 個員
    工。」、「（台北當時有哪些部門？）秘書1 個、會計1 個
    、樓下門市部2 個人、倉庫1 個人、業務2 個人。」等語（
    本院卷2 第39、40頁），是綜觀上開證人之證詞可知，被告
    公司於62年間僱用之人員，至少包含台中分公司之1 名會計
    、2 名業務員，及台北總公司之1 名秘書、1 名會計、2 名
    門市人員、1 名倉管人員、2 名業務員，且依證人甲○○之
    證詞，應尚有高雄分公司之員工至少1 名（證人丙○○就高
    雄分公司何時成立證稱已不復記憶，本院卷2 第40頁），是
    被告公司當時僱用之員工人數顯已超過10人。況證人丙○○
    亦到庭證稱前述62年度免扣繳稅款所得資料申報單，其中左
    上角「給付單位編號中薪免字第11號」即代表當年度領取薪
    資之人至少有11人以上等語（本院卷2 第39頁），由此更足
    徵原告主張被告公司當時僱用之員工已達10人以上，應為可
    信。至證人丙○○雖又證稱前述秘書、會計、業務等人員有
    些係編列在其他公司名下，且因員工有時中途離職，故前述
    申報單編號不代表被告公司實際之員工人數，被告公司僱用
    之員工應不到10人云云，惟其對於究係何部分員工係其他公
    司所僱用、離職人數若干等情，並未能詳細說明，已難輕信
    ，且被告所稱之關係企業於62年8 月間均尚未成立，業如前
    述，故其證稱有部分員工係受僱於其他公司云云，亦堪質疑
    ，其此部分之證詞，尚不足採信。綜上所述，被告公司於62
    年8 月1 日至71年4 月9 日間僱用之員工應已超過10人，洵
    堪認定。
五、按違反保護他人之法律，致生損害於他人者，應負侵權行為
    損害賠償責任；投保單位不依勞工保險條例之規定辦理保險
    手續者，勞工因此所受之損失，應由投保單位依本條例規定
    之給付標準賠償之，民法第184 條第2 項、勞工保險條例第
    72 條 第1 項分別定有明文。又依57年7 月23日修正公布之
    勞工保險條例第8 條、第13條之規定，凡中華民國國民年滿
    14 歲 以上，60歲以下，受僱於僱用10人以上公司、行號之
    員工，其僱主均應為勞工辦理加入保險手續，並應於其所屬
    勞工到職之當日，列表通知保險人，申請投保，此觀勞工保
    險局94年11月17日保承行字第09410592380 號函文意旨亦甚
    明確（本院卷1 第14頁）。查本件原告於62年8 月1 日起至
    71年4 月9 日止係受僱於被告公司，且被告於該段期間僱用
    之員工已達10人以上，業經認定如前，惟被告並未依前開規
    定為原告投保勞工保險，此有勞工保險被保險人投保資料表
    1 份在卷足稽，且為被告所不爭執，自堪認被告已違反勞工
    保險條例有關應為勞工投保之規定，又該規定屬於保護勞工
    之法令，被告既違反該條規定，自應依民法第184 條第2 項
    及勞工保險條例第72條第1 項之規定負損害賠償責任。再查
    ，原告參加勞保之年資共計22年240 日，又原告於退休之當
    月起前3 年之平均月投保薪資為42,000元，是勞工保險局依
    勞工保險條例第19條第2 項「老年給付按被保險人退休之當
    月起前3 年之平均月投保薪資計算」、第59條「被保險人依
    前條第一項規定請領老年給付者，其保險年資合計每滿1 年
    按其平均月投保薪資，發給1 個月老年給付；其保險年資合
    計超過15年者，其超過部分，每滿1 年發給2 個月老年給付
    。但最高以45個月為限，滿半年者以1 年計」之規定計算，
    共核發原告31個月之老年給付合計1,302,000 元等情，有勞
    工保險局93年3 月11日核定通知書1 份在卷可參（本院卷1
    第17頁），然若被告依法於62年8 月1 日至71年4 月9 日間
    為原告投保勞保，原告之投保年資應達31年以上，依前揭規
    定計算結果，可領取45個月之老年給付共計1,890,000 元（
    42000 ×45＝0000000） ，故原告因被告未依規定為其投保
    勞工保險所受之損失應為588,000 元（0000000 －0000000
    ＝588000），堪以認定。從而，原告請求被告給付上開金額
    ，及自起訴狀繕本送達翌日即95年1 月6 日起至清償日止，
    按年息5%計算之利息，自屬有據，應予准許。
六、本件判決基礎已臻明確，兩造其餘攻防方法及訴訟資料經本
    院斟酌後，核與判決結果不生影響，故不另一一論述，併此
    敘明。
七、本件訴訟費用額確定為9,104 元（第一審裁判費6,390 元、
    證人日旅費2,714 元），並應由被告負擔，爰併諭知如主文
    第2 項所示。
八、據上論結，原告之訴為有理由，依民事訴訟法第78條、第
    87條第1項，判決如主文。
中　　華　　民　　國　　96　　年　　5 　　月　　4 　　日
                  民事第一庭  法  官  馬傲霜
以上正本證明與原本無異。
如對本判決上訴須於判決送達後20日內向本院提出上訴狀。
中　　華　　民　　國　　96　　年　　5 　　月　　8 　　日
                              書記官  許秋莉
